臺灣花蓮地方法院刑事判決　　　　　　　 96年度訴字第383號
公　訴　人　臺灣花蓮地方法院檢察署檢察官
被　　　告　甲○○
　　　　　　　　　　（現於臺灣花蓮看守所附設勒戒所勒戒中
指定辯護人　陳清華律師
上列被告因違反毒品危害防制條例案件，經檢察官提起公訴（96
年度偵字第3446號），本院判決如下：
    主  文
甲○○販賣第一級毒品，處有期徒刑拾柒年，未扣案之販賣第一
級毒品所得新臺幣貳仟元沒收，如全部或一部不能沒收時，以其
財產抵償之；又共同販賣第一級毒品，處有期徒刑拾伍年，未扣
案之販賣第一級毒品所得新臺幣壹仟元沒收，如全部或一部不能
沒收時，以其財產抵償之。應執行有期徒刑拾捌年，未扣案之販
賣第一級毒品所得新臺幣仟元沒收，如全部或一部不能沒收時
，以其財產抵償之。
    事  實
一、甲○○基於販賣第一級毒品牟利之犯意，於民國96年2 月下
    旬某日，在花蓮縣吉安鄉王母娘娘廟附近，以新臺幣（下同
    ）2,000 元價格，販賣第一級毒品海洛因予戊○○；復與真
    實姓名年籍不詳綽號「龍龍」之成年男子基於販賣第一級毒
    品海洛因牟利之犯意聯絡，於同年2月底或3月初某日，由「
    龍龍」搭載甲○○，在花蓮縣吉安鄉黃昏市場附近，以1000
    元價格，販賣第一級毒品海洛因予戊○○。
二、案經花蓮縣警察局花蓮分局報請臺灣花蓮地方法院檢察署檢
    察官偵查起訴。
    理  由
一、訊據被告甲○○固不否認有分別於96年2月下旬及同年2月底
    某日或3 月初某日分別與戊○○在花蓮縣吉安鄉王母娘娘廟
    （以下稱第1次交易）及黃昏市場附近（以下稱第2次交易）
    交付海洛因之行為，惟矢口否認有販賣第一級毒品海洛因之
    犯行，辯稱：第1次交易係與戊○○合資一同購買，第2次交
    易則係伊與朋友一同出現，但伊有告訴戊○○，錢直接交給
    伊朋友即可，並未從中獲利亦未經手，本件係因戊○○曾以
    偽鈔與伊合資購買毒品遭伊拒絕而挾怨報復，通訊監察文亦
    無伊與戊○○之交易紀錄云云。惟查：證人戊○○於本院審
    理時已到庭結證稱：係於96年2 月間因朋友介紹認識被告並
    知可以向被告拿毒品，2 次買毒品均係由被告交毒品，其則
    交付金錢予被告，與被告並無恩怨等語，就其向被告購買 2
    次毒品，已證述甚詳。而證人丁○○於本院審理時證稱：並
    不清楚被告與戊○○間有不愉快之情形（參本院卷第87頁）
    ；證人乙○○亦證稱：並無印象戊○○有拿偽鈔請被告合資
    買毒品，亦不認識戊○○等語（參本院卷第93頁）。是證人
    丁○○與乙○○之證詞已不足為被告有利之證明。又本件被
    告與證人戊○○交易毒品之時間為96年2月底至3月間，而通
    訊監察之時間為96年1月22日至同年2月16日止，有臺灣花蓮
    地方法院檢察署96年1月19日96 年丙○貴敬聲監字第000036
    號通訊監察書在卷可稽，則通訊監察譯文自無可能有被告與
    證人戊○○之紀錄可循，然此並不足為被告有利之證明。
二、再者，衡以被告與證人戊○○並無特殊之交情，認識之時間
    亦短，為證人戊○○證述在卷，而涉及販賣毒品罪責係重罪
    ，政府查緝至嚴，一般交易均無不儘可能隱密為之，設若無
    特殊交情或有利可圖，當不致輕易將持有毒品交付他人或與
    之共同出面購買，徒增為警查獲之風險。再者，海洛因價格
    不貲、物稀價昂，亦無公定之價格，不論任何包裝，均可任
    意分裝增減分量，每次買賣價量，亦可能隨時依雙方間之關
    係深淺、資力、需求量及對行情之認知、來源是否充裕、查
    緝是否嚴緊，購買者被查獲時供述購買對象之可能性風險之
    評估等，因而異其標準，並隨時機動調整，非可一概而論，
    是販賣之利得，除經坦承犯行或價量俱臻明確外，委難查得
    實，惟販賣海洛因犯行之法定刑度其甚重，係眾所週知之事
    實，依一般經驗法則，販賣海洛因者鋌而走險，苟非意在營
    利，所為何來？是本院雖因被告矢口否認其有販賣第一級毒
    品海洛因犯行，致無法查得其販賣海洛因之價差，惟依上述
    說明，被告具有營利之意圖，仍堪認定。從而，被告辯稱第
    1次係與證人戊○○共同出資購買及第2次交易僅係與友人一
    同出面等情，顯係臨訟卸責之詞不可採信。被告犯行洵堪認
    定，應依法論科。
三、按凡以自己犯罪之意思而參與犯罪，不論其所參與者，是否
    犯罪構成要件之行為，皆為刑法第28條所規定之正犯，固不
    待言，即以幫助他人犯罪之意思而參與犯罪，其所參與者，
    苟係犯罪構成要件之行為，亦為共同正犯，必以幫助他人犯
    罪之意思而參與犯罪，其所參與者又為犯罪構成要件以外之
    行為，始為刑法第30條第1 項所規定之從犯。又刑法上所謂
    販賣行為，係指以營利為目的，有償轉讓，將商品購入或賣
    出，有一於此，犯罪即為完成，故交付商品與收取價金，均
    屬販賣犯罪之構成要件行為，縱以幫助他人營利犯罪之意思
    ，而有參與交付買賣標的物、收取貨款之販賣要件行為，自
    應論以共同正犯而非從犯（最高法院91年度台上字第2974號
    、84年度台上字第5647 號裁判參照）。被告與證人戊○○2
    次交易毒品之犯行，均係證人戊○○將金錢交付予被告，為
    證人戊○○證述在卷（參本院卷第54頁），則被告交付毒品
    ，收取價金之行為均為構成要件之行為，自應構成正犯而非
    從犯。是核被告2 次販賣海洛因予戊○○之犯行，各係犯毒
    品危害防制條例第4條第1項之販賣第一級毒品罪。被告販賣
    前持有海洛因之低度行為，分別應為販賣之高度行為所吸收
    ，均不另論罪。又被告所犯2 次販賣第一級毒品罪，犯意各
    別，行為互殊，應予分論併罰。另參酌被告販賣海洛因對象
    僅1人、次數僅2次，交易數額僅3 千元，其所為之販毒行為
    對他人及國家社會侵害之程度尚非重大，本院認如量以上揭
    條例第4條第1項最低度之法定本刑無期徒刑，猶嫌過重，依
    一般國民生活經驗法則，實屬情輕法重，客觀上當足引起一
    般人之同情，爰就被告2 次販賣第一級毒品犯行，皆依刑法
    第59條之規定酌減其刑。爰審酌被告不惟自身沾染吸毒惡習
    ，更為暴利所誘，竟從事毒品販賣，助長毒品蔓延，擴大毒
    品危害，並斟酌被告販賣毒品之次數、數量、販毒所獲得不
    法報酬，及犯後仍飾詞諉過，毫無悔意之態度等一切情狀，
    就其所犯各罪，分別量處如主文所示之刑，並定其應執行之
    刑。末查被告販賣海洛因所得各2千元及1千元（共計3 千元
    ），應依毒品危害防制條例第19條第1 項之規定沒收之，如
    全部或一部不能沒收時，以其財產抵償之。
據上論斷，應依刑事訴訟法第299條第1項前段，毒品危害防制條
例第4條第1項、第19條第1項，刑法第11 條前段、第59條、第51
條第5款，判決如主文。
本案經檢察官孫源志到庭執行職務。
中　　華　　民　　國　　96　　年　　12　　月　　05　　日
　　　　　　　　　刑事第二庭    審判長法　官  林碧玲
                                      法  官  沈培錚
                                      法  官  林恒祺
上列正本證明與原本無異。
如對本判決不服，應於送達後10日內，向本院提出上訴狀。（上
訴狀應記載具體上訴理由並應抄附繕本）
中　　華　　民　　國　　96　　年　　12　　月　　6 　　日
                                      書記官
附錄本判決論罪之法律條文：
毒品危害防制條例第4條第1項
製造、運輸、販賣第一級毒品者，處死刑或無期徒刑；處無期徒
刑者，得併科新臺幣1千萬元以下罰金。
